【裁判字號】    92,台上,3280
【裁判日期】    920619
【裁判案由】    違反毒品危害防制條例
【裁判全文】
最高法院刑事判決                              九十二年度台上字第三二八０號
    上  訴  人  甲○○
    選任辯護人  張賡堯律師
    上  訴  人  乙○○
右上訴人等因違反毒品危害防制條例案件，不服台灣高等法院高雄分院中華民國九十
年一月十八日第二審判決（八十九年度上訴字第一七六０號，起訴案號：台灣高雄地
方法院檢察署八十九年度偵字第一二二八０號），提起上訴，本院判決如左：
    主  文
原判決撤銷，發回台灣高等法院高雄分院。
    理  由
本件原判決認定上訴人甲○○因其好友呂長達於民國八十九年五月初自台北市攜帶南
下，藏放於高雄市○○○路三一七號鍋富城火鍋店櫃子處之第二級毒品安非他命一包
亟欲脫售，乃於同年五月十日在該火鍋店內受呂長達之託，為其尋覓買主，並約定以
每公斤新台幣（下同）二十四萬元為底價，高出底價售出部分歸甲○○販賣毒品之代
價，販賣所得匯入呂長達於彰化商業銀行苓雅分行帳號為00000000000｜
六○○之帳戶內。甲○○隨即以電話通知上訴人乙○○，告知乙○○販售毒品差價可
由二人均分，邀同乙○○參與販售毒品，乙○○見有厚利可圖應允參與。甲○○、乙
○○、呂長達三人乃基於共同販賣第二級毒品安非他命營利之意圖，由甲○○於同月
十五日，約乙○○至前開火鍋店內，指示乙○○將該包安非他命從前開火鍋店之櫃子
處取出，並告知毒品重量約為四公斤及販售底價後，由乙○○攜至高雄市○○區○○
街三十二巷三十七號住處，藏放於冰箱內伺機尋找買主脫售。其間乙○○曾與綽號「
阿文」之不詳姓名年籍成年男子磋商買賣安非他命事宜，後因該綽號「阿文」之男子
現金不足欲先取物，乙○○因恐無法對甲○○交代，未與該男子成交，著手於販賣之
行為而未得逞。嗣於同月二十三日，乙○○因四處求售無門，又恐大量之毒品長期藏
放住處為警查獲，乃數次催甲○○連絡呂長達取回安非他命，經甲○○與呂長達連絡
後，由甲○○於同月二十九日告知乙○○，呂長達於隔日將到高雄，乙○○於同月三
十日下午四時許，將該包安非他命置於機車踏板處載送至前開火鍋店，經甲○○之指
示，置放於火鍋店門口櫃子內之際，為警查獲，並扣得安非他命一包（淨重三千三百
五十五‧八二公克）等情。因而維持第一審諭知上訴人等共同販賣第二級毒品未遂罪
刑之判決，駁回上訴人等在第二審之上訴，固非無見。
惟查(一)、未經參與審理之法官參與判決者，其判決當然違背法令，刑事訴訟法第三百
七十九條第十三款定有明文。核閱第一審法院審判筆錄，參與審理之法官僅記載法官
古振暉，筆錄則由審判長法官宋明中簽名（第一審卷第七十五至七十八頁）。而參與
判決之法官則為審判長法官宋明中、法官簡志瑩、古振暉，有卷附之判決書可稽，已
有未經參與審理之法官參與判決之違法，原判決未予糾正，仍將第一審判決維持，自
有可議。(二)、當事人聲請調查之證據如與本案之待證事實無關緊要者，事實審法院固
可於判決內說明其理由，不為無益之調查；若於證明事實，確有重要關係，而又非不
易調查或不能調查，則為發現真實，自應盡職權踐行調查之程序，否則，縱於判決內
說明無庸調查，仍係審判期日應行調查之證據未予調查，其判決即難謂為適法。原判
決依乙○○之自白及鍾振達之證言認定上訴人等有販賣安非他命之犯行，然甲○○始
終堅決否認有販賣安非他命未遂之犯行，並聲請傳訊證人鍾振達及調閱乙○○電話監
聽紀錄。原判決則以鍾振達於第一審法院調查中，已就乙○○如何與綽號「阿文」交
易安非他命，「阿文」籌不出錢來，以致未交易成功等情，證述明確。甲○○對卷附
為警監聽並製成紀錄之內容中關於安非他命之隱語，亦供述明確，因認無傳訊及調閱
之必要。卷查乙○○於法務部調查局南部機動工作組訊問時供稱：「約於今年（八十
九年）五月十日左右甲○○打電話約我見面，說其朋友有一批安非他命待售，……我
隨即（將安非他命）帶回住處將之藏放於冰箱中。其間雖有綽號『阿文』者向我購買
，後因『阿文』現金不足欲先取物後付款，我怕無法對甲○○交待，故未成交。」等
語（偵查卷第八、九頁）。鍾振達於第一審證稱：「（乙○○與『阿文』有在電話中
談價錢否？）他們只談論一半而已，因『阿文』籌不出錢來才未交易成功。」等語（
第一審卷第三十一頁正面）。而卷附之乙○○與甲○○等通訊監察作業報告表，僅有
甲○○與乙○○及甲○○與呂長達之電話錄音譯文，並無乙○○與「阿文」之電話監
聽錄音譯文，亦無如鍾振達證言所述之內容。從而，鍾振達上開證言，究竟是其承辦
本案於監聽電話過程中得知，抑或是轉述乙○○上述之自白，如係監聽過程中查知，
則其監聽之錄音帶何在，是否與其證言內容相符，均有欠明瞭而待釐清，此因攸關鍾
振達之證言是否真實，得否為乙○○自白之補強證據，及乙○○之自白有無證據能力
，自有再傳訊證人鍾振達及調閱乙○○之監聽錄音帶之必要，原審駁回其聲請，亦有
未合。上訴人等分別提起上訴，指摘原判決不當，非無理由，應認有撤銷發回更審之
原因。
據上論結，應依刑事訴訟法第三百九十七條、第四百零一條，判決如主文。
中      華      民      國    九十二    年      六      月     十九     日
                              最高法院刑事第三庭
                                  審判長法官  董  明  霈
                                        法官  林  茂  雄
                                        法官  王  居  財
                                        法官  張  祺  祥
                                        法官  李  伯  道
      右正本證明與原本無異
                                              書  記  官
中      華      民      國    九十二    年      六      月    二十六    日
                                                                      Ｑ


司法院資訊處製作；財團法人民間司法改革基金會備份。
